【裁判字號】    97,交上易,1204
【裁判日期】    970819
【裁判案由】    公共危險
【裁判全文】
臺灣高等法院臺中分院刑事判決      97年度交上易字第1204號
上  訴  人
即  被  告  丙○○
上列上訴人因公共危險案件，不服臺灣臺中地方法院97年度交易
字第199號，中華民國97年5月22日第一審判決（起訴案號：臺灣
臺中地方法院檢察署97年度偵字第3511號），提起上訴，本院判
決如下：
    主  文
原判決撤銷。
丙○○服用酒類，不能安全駕駛動力交通工具而駕駛，處有期徒
刑貳月，如易科罰金，以新臺幣壹仟元折算壹日。
    事  實
一、丙○○於民國96年12月18日18時許起至同日20時30分許，在
    南投縣集集鎮田寮里田寮1 巷13號之祖厝，因集集鎮內建醮
    而與鄉親飲用酒類後，由同鄉同學載其至臺中市○○路38號
    前，車牌號碼JBU-029 號之機車停放處。丙○○仍處於不能
    安全駕駛動力交通工具之狀態，竟仍於同日22時5 分許，從
    上址騎乘上述車牌號碼JBU-029號重型機車上路欲返回其位
    於臺中市○○區○○路178-2號住所，於同日22時25分許，
    行經臺中市○區○○○路1段171號前，因酒後注意力降低，
    不慎擦撞乙○○所有而停放於路邊停車格內之車牌號碼ID-
    3735號自小客車。嗣經警據報前往處理，將其緊急送往臺中
    市○○街之澄清綜合醫院平等院區急診室診治，並委請院方
    對丙○○施以抽血檢驗，測得其血液中酒精含量達189mg/dl
    ，經換算呼氣酒精濃度值為每公升0.89毫克，而查悉上情。
二、案經臺中市警察局第三分局報請臺灣臺中地方法院檢察署檢
    察官偵查起訴。
    理  由
一、訊據上訴人即被告丙○○雖坦承有飲用酒類之情，但矢口否
    認有何騎車之行為。惟查：
    (一)本件被告為警查獲之地點、及當時抽血酒精檢驗測試等，
      有澄清綜合醫院出具之生化報告單1紙、道路交通事故現
      場圖1份、道路交通事故調查報告表(一)、(二)各1份、刑法第
      185條之3查獲後測試觀察職務報告1份、交通事故現場照
      片32張在卷可證。而查，被告為警查獲當時抽血酒精檢驗
      測試值值為189.0MG/L，換算酒精濃度測試值為0.89MG/L
      ，顯已逾標準值，足認被告騎車時確已達不能安全駕駛動
      力交通工具程度。
    (二)本案警方於趕至本案現場處理時，發現被告滿身鮮血且躺
      臥於機車下方，而被告無法解釋其於同日22時5分許由同
      鄉同學載其至臺中市○○路38號前，車牌號碼JBU-029號
      之機車停放處，如未騎乘該機車，其本人及車牌號碼JBU-
      029號重型機車於同日22時25分許，如何變異所在位置在
      臺中市○區○○○路1段171號前，所辯顯悖於常情；且被
      告因不勝酒力擦撞被害人乙○○所有之自小客車致其車發
      生左側照後鏡破損、左前車輪龜裂、車身左側有擦撞刮痕
      等損壞，依通常事理觀之，若被告丙○○未騎乘機車，甚
      且若僅用牽車而未騎車，均不致發生上述照後鏡破損、車
      輪龜裂、車身有擦撞刮痕之巨大衝擊力與受鮮血滿面、腦
      內出血、臉部擦挫傷、頭部撕裂傷而必須開刀治療之重大
      傷害，此有員警現場照片、澄清綜合醫院診斷證明書附卷
      可稽，本案公訴人所提被告涉公共危險之證據明確，足認
      被告之詞顯不足採。基於以上之客觀事實，足認被告確有
      騎車行為，且騎車時確已達不能安全駕駛動力交通工具程
      度。從而本案事證明確，被告犯行堪予認定，應予依法論
      罪科刑。
二、被告行為後，刑法第185條之3之規定業經修正，於97年1月2
    日公布，97年1月4日生效施行。修正前刑法第185條之3規定
    ：「服用毒品、麻醉藥品、酒類或其他相類之物，不能安全
    駕駛動力交通工具而駕駛者，處一年以下有期徒刑、拘役或
    三萬元以下罰金。」；修正後刑法第185條之3規定：「服用
    毒品、麻醉藥品、酒類或其他相類之物，不能安全駕駛動力
    交通工具而駕駛者，處一年以下有期徒刑、拘役或科或併科
    十五萬元以下罰金。」，即刑法第185條之3之罰金刑由修正
    前之科新臺幣3萬元以下罰金，並依刑法施行法第1條之1第2
    項但書提高3倍即科新臺幣9萬元以下罰金，修正為科或併科
    新臺幣15萬元以下罰金。本件被告行為後法律有變更，比較
    行為時法與裁判時法之結果，以行為時法有利於被告，依刑
    法第2條第1項前段之規定，應適用行為時之修正前刑法第18
    5條之3之規定處罰。核被告丙○○所為，係犯修正前刑法第
    185條之3之服用酒類不能安全駕駛動力交通工具而駕駛罪。
    原審認被告罪證明確，而予論罪科刑，固非無見，惟查：被
    告行為後，刑法第185條之3已於97年1月2日修正公布，原審
    未為新舊法比較適用，自有未洽。被告上訴猶飾陳詞否認犯
    行，惟本件事證明確，業如前述，被告上訴為無理由。惟原
    判決既有上開可議之處，自應由本院將原判決撤銷改判。爰
    審酌被告不顧公眾安全，酒醉駕車，且犯後否認犯行等一切
    情狀，量處如主文第2 項所示之刑，並諭知易科罰金之折算
    標準，以示懲儆。
據上論斷，應依刑事訴訟法第369條第1項前段、第364條、第299
條第1項前段，刑法第2條第1項前段、第185條之3（修正前）、
第41條第1項前段，刑法施行法第1條之1，判決如主文。
本案經檢察官甲○○到庭執行職務。
中    華    民    國    97    年    8     月    19    日
            刑事第七庭    審判長法  官  林  榮  龍
                                法  官  江  錫  麟
                                法  官  張  惠  立
上列正本證明與原本無異。
不得上訴。
                                書記官  陳  慈  傳
中    華    民    國    97    年    8     月    19    日
附錄：本案論罪科刑法條全文
修正前中華民國刑法第185條之3
服用毒品、麻醉藥品、酒類或其他相類之物，不能安全駕駛動力
交通工具而駕駛者，處1 年以下有期徒刑、拘役或3 萬元以下罰
金。


司法院資訊處製作；財團法人民間司法改革基金會備份。
